【裁判字號】    98,訴,214
【裁判日期】    980630
【裁判案由】    債務人異議之訴
【裁判全文】
臺灣高雄地方法院民事判決               98年度訴字第214號
原      告    甲○○
被      告    臺灣汎生製藥股份有限公司
法定代理人    丙○○
              乙○○
              洪耀臨律師
上列當事人間請求債務人異議之訴事件，本院民國98年6 月18日
言詞辯論終結，判決如下：
    主  文
原告之訴駁回。
訴訟費用由原告負擔。
    事實及理由
一、原告起訴主張：被告以本院94年度執字第55440 號債權憑證
    （源於本院93年度聲字第1566號確定訴訟費用之確定裁定）
    為執行名義（下稱系爭執行名義），聲請對原告所有之支票
    164 張（詳見系爭強制執行事件卷宗）為強制執行，固經本
    院以96年度執字第125352號強制執行事件（下稱系爭強制執
    行事件）受理，並認定原告應負擔之訴訟費用本金為新臺幣
    （下同）675,197 元，及自民國93年9 月29日起至清償日止
    ，按年息百分之5 計算之利息債權（下稱系爭執行債權）在
    案。惟原告仍得以被告於89年4 月24日所簽發，面額為150
    萬元支票之票據債權（下稱系爭票據債權）與系爭執行債權
    為抵銷，抵銷後系爭執行債權已全數獲償，是被告聲請執行
    自非適法。為此，爰依強制執行法第14條第1 項、第2 項提
    起債務人異議之訴。並聲明：系爭強制執行事件所為強制執
    行程序應予撤銷。
二、被告則以：系爭執行名義雖原為確定訴訟費用裁定，惟係因
    確定之本案判決而生，是強制執行法第14條第2 項於本件執
    行名義並不適用，故原告執系爭執行名義成立前之系爭票據
    債權提起債務異議人之訴自非合法。又系爭票據請求權已罹
    於時效，且被告已獲准重整，原告未依公司法第296 條第1
    項之規定，向重整監督人申報債權，自仍不得行使抵銷權等
    語，資為抗辯。並聲明：原告之訴駁回。
三、本件兩造不爭執事項及爭點：
(一)不爭執事項：
 1、系爭執行名義之本案確認債權不存在事件，經本院91年度重
    訴字第707 號判決確定，其訴訟費用經本院以93年度聲字第
    1566號裁定由原告及訴外人漢璽投資股份有限公司共同負擔
    ，原告應負擔之執行債權額為本金675,197 元，及自93年9
    月29日起至清償日止，按年息百分之5 計算之利息，有系爭
    執行名義、本院執行處97年10月25日雄院高96執正字第1253
    52號通知函在卷可參。
 2、被告執系爭執行名義，聲請本院民事執行處以系爭強制行事
    件就原告所有之支票164 張（詳見系爭強制執行事件卷宗）
    予以查封拍賣，本院民事執行處乃於97年1 月16日以雄院高
    96執正字第125352號執行命令禁止原告取回該164 張因刑事
    案件而經扣押之支票。
 3、被告業於91年9 月30日經本院裁准重整，原告未向被告之重
    整監督人申報系爭票據債權。
(二)爭點：
 1、系爭強制執行事件之強制執行程序於言詞辯論終結前業已終
    結，原告提起本件債務人異議之訴是否有實益？
 2、系爭票據請求權是否已罹於時效？
 3、原告以系爭票據債權行使抵銷權為由，主張有消滅或妨礙執
    行程序之事由，而提起債務人異議之訴是否有據?
四、本院就上開爭點之判斷：
    按強制執行法第14條第1 項、第2 項規定：「執行名義成立
    後，如有消滅或妨礙債權人請求之事由發生，債務人得於強
    制執行程序終結前，向執行法院對債權人提起異議之訴。如
    以裁判為執行名義時，其為異議原因之事實發生在前訴訟言
    詞辯論終結後者，亦得主張之。執行名義無確定判決同一之
    效力者，於執行名義成立前，如有債權不成立或消滅或妨礙
    債權人請求之事由發生，債務人亦得於強制執行程序終結前
    提起異議之訴。」。債務人提起異議之訴，旨在排除債權人
    基於執行名義而為之執行程序，故債務人異議之訴應於執行
    程序開始後而尚未終結前提起之。如執行程序業已終結，即
    無再請求撤銷強制執行程序以阻止強制執行之實益，自不得
    提起本訴；又起訴時執行程序尚未終結，判決確定前終結者
    ，亦同；故強制執行程序於執行債務人提起債務人異議之訴
    言詞辯論終結即終結者，則債務人異議之訴即無理由，應予
    駁回。經查，系爭強制執行程序債權人聲請執行原告所有而
    因刑事案件經扣押之164 張支票，雖經本院民事執行處於97
    年1 月16日以雄院高96執正字第125352號執行命令禁止原告
    取回，惟本院民事執行處另於97年12月2 日以96年度執字第
    125352號裁定撤銷上開執行命令，且因債權人即被告逾期未
    查報債務人即原告其他可供執行之財產，本院民事執行處乃
    於98年4 月21日以雄院高96執正字第125352號函通知被告系
    爭強制執行事件業已終結，並檢還系爭執行名義之債權憑證
    等情，有上開裁定及函文影本在卷可憑（見本院卷第87頁至
    第91頁），堪認為真。系爭強制執行事件之強制執行程序既
    已終結，參照前揭說明，原告請求撤銷系爭強制執行事件所
    為之強制執行程序，即欠缺法律上之利益，而無保護之必要
    甚明。
五、綜上所述，原告依強制執行法第14條第1 項、第2 項規定，
    請求撤銷系爭強制執行事件所為之強制執行程序，為無理由
    ，應予駁回。又原告提起本件債務人異議之訴既無實益而應
    予駁回，本院就上開爭點2 、3 即無再予審究之必要，併此
    敘明。
六、據上論結，本件原告之訴為無理由，依民事訴訟法第78條，
    判決如主文。
中    華    民    國    98    年    6     月    30    日
                  民事第六庭  審判長法  官  李怡諄
                                    法  官  吳志豪
                                    法  官  林書慧
正本係照原本作成。
如不服本判決，應於送達後20日內，向本院提出上訴狀並表明上
訴理由，如於本判決宣示後送達前提起上訴者，應於判決送達後
10日內補提上訴理由書（須附繕本）。
中    華    民    國    98    年    6     月    30    日
                                書記官  莊豐源


司法院資訊處製作；財團法人民間司法改革基金會備份。
